最高法院刑事判決　　　　　　　　　　　　　　　　九十三年度台非字第二七四號
　　上　訴　人　最高法院檢察署檢察總長
　　被　　　告　甲○○
　　　　　　　　　　　　（現在台灣台東監獄岩灣分監執行中）
右上訴人因被告違反毒品危害防制條例案件，對於台灣新竹地方法院中華民國九十一
年九月十一日第一審確定判決（九十一年度訴字第五００號，起訴案號：台灣新竹地
方法院檢察署九十一年度毒偵字第七七七、八七二號），認為違法，提起非常上訴，
本院判決如左：
    主  文
原判決撤銷。
甲○○連續施用第一級毒品，處有期徒刑柒月，扣案之第一級毒品海洛因淨重零點肆
貳公克、包裝重零點參零公克，沒收銷燬之；又連續施用第二級毒品，處有期徒刑參
月；應執行有期徒刑玖月，扣案之第一級毒品海洛因淨重零點肆貳公克、包裝重零點
參零公克，沒收銷燬之。
    理  由
非常上訴理由稱：「按刑法第四十七條規定之累犯，必須曾受有期徒刑之執行完畢，
或受無期徒刑或有期徒刑一部之執行而赦免後，五年以內再犯有期徒刑以上之罪者為
限，始得加重其刑。而累犯為法律上加重事由之一，且採絕對制，故其是否累犯，法
院應依職權調查之，如未調查，遽予判決，即屬當然違背法令。本件被告甲○○前曾
犯竊盜罪，經台灣高等法院八十九年度上易字第一六七八號判決判處有期徒刑七月確
定，經台灣高等法院檢察署檢察官八十九年度執丁字第五一二號執行指揮書指揮執行
，刑期自八十九年十月十一日起，扣除羈押日數，雖應執行至九十年二月三日止。惟
執行期間，被告因施用毒品案件，於八十九年十二月二十九日，經台灣桃園地方法院
檢察署檢察官借提至台灣桃園看守所附設勒戒所執行觀察勒戒，因無繼續用毒品傾向
，於九十年一月十七日釋放；嗣因施用毒品，於九十年十月四日，經台灣新竹地方法
院檢察署檢察官九十年觀執字第三四九號觀察勒戒處分執行指揮書，指揮至台灣新竹
看守所附設勒戒所執行觀察勒戒，於同月十九日出所；其後，復因施用毒品，於九十
一年五月二十四日，經台灣新竹地方法院檢察署檢察官九十一年度執二字第七八號戒
治處分執行指揮書，指揮至台灣新竹戒治所執行強制戒治，九十二年五月二十三日期
滿後，始由台灣高等法院檢察署檢察官九十二年戒執更字第一一｜一號執行指揮書指
揮繼續執行上開竊盜罪之七月有期徒刑，執行期滿日期為九十二年六月三十日，有刑
案查註資料紀錄表及各該執行指揮書、通知書可稽（影本隨文附送）。被告於九十一
年三月二十一日後之某日起，至九十一年五月二十三日二十三時前之某時止，犯本案
連續施用第一級毒品及第二級毒品時，上開竊盜罪之有期徒刑並未執行完畢。詎原判
決對於此項應於審判期日調查之證據，未予調查，致認該有期徒刑已於九十年二月三
日執行完畢依累犯規定加重其刑，自有判決不適用法則之違法。爰依刑事訴訟法第四
百四十一條、第四百四十三條提起非常上訴，以資糾正。」等語。
本院按判決適用法則不當者，為違背法令，刑事訴訟法第三百七十八條定有明文。又
刑法上之累犯，以曾受有期徒刑之執行完畢，或受無期徒刑或有期徒刑一部之執行而
赦免後，五年以內再犯有期徒刑以上之罪為要件，刑法第四十七條規定甚明。本件原
判決認定被告甲○○於民國八十八年間因竊盜案件，經原審法院以八十八年度易字第
一一五一號判決判處有期徒刑一年，嗣經台灣高等法院以八十九年度上易字第一六七
八號判決撤銷原判，並改判處有期徒刑七月確定在案，八十九年十月十一日入監執行
，於九十年二月三日執行完畢（折抵羈押日數九十六日）。又被告因施用毒品，經原
審法院先後以八十九年度毒聲字第一二二０號（台灣新竹地方法院檢察署八十九年度
毒偵字第五七０號，後移併台灣桃園地方法院檢察署偵辦）、九十年度毒聲字第八九
八號裁定送觀察、勒戒結果，均無繼續施用毒品之傾向，由台灣桃園地方法院檢察署
以八十九年度毒偵字第六五六三號、台灣新竹地方法院檢察署以九十年度毒偵字第一
六一三號、九十年度毒偵緝字第一五九號為不起訴處分確定；復於九十年十二月四日
，因施用第二級毒品安非他命，經原審法院於九十一年三月十八日以九十一年度毒聲
字第二六二號裁定令入戒治處所施以強制戒治（於九十一年五月二十四日入台灣新竹
戒治所戒治），另經原審法院於九十一年三月二十一日，以九十一年度竹北簡字第五
六號判決判處有期徒刑三月確定在案；詎被告仍不知悔悟，又分別基於施用第一級毒
品以及第二級毒品之概括犯意，自上開判決即九十一年三月二十一日後之某日起至九
十一年五月二十三日二十三時前之某時許止，連續在其位於新竹市○○里○○路五七
號住處及其他不詳地點，以將海洛因加入香菸內吸用之方式，連續施用第一級毒品海
洛因多次，並另以將安非他命置於吸食器內加熱燒烤成煙後吸食之方式，連續施用第
二級毒品安非他命多次，嗣於九十一年五月二十三日二十三時許，在新竹市○○里○
○路五七號前為警查獲，並扣得海洛因淨重０點四二公克（包裝重０點三０公克）等
情，因而論被告以連續施用第一級毒品，累犯之罪，量處有期徒刑捌月，扣案之第一
級毒品海洛因淨重零點肆貳公克、包裝重零點參零公克（九十一年度保管字第一六九
號），沒收銷燬之；又論被告以連續施用第二級毒品，累犯之罪，量處有期徒刑肆月
；並依法定應執行有期徒刑拾壹月，扣案之第一級毒品海洛因淨重零點肆貳公克、包
裝重零點參零公克（九十一年度保管字第一六九號），沒收銷燬之。已在判決內說明
其所憑之證據及理由，原非無見。惟查本件被告前所犯竊盜罪（台灣高等法院八十九
年度上易字第一六七八號）所處有期徒刑柒月，經台灣高等法院檢察署檢察官（八十
九年度執丁字第五一二號）指揮送台灣台北監獄執行，刑期自八十九年十月十一日起
，扣除羈押日數，應執行至九十年二月三日止。嗣於執行期間，被告因另犯施用毒品
案件，於八十九年十二月二十九日，經台灣桃園地方法院檢察署檢察官借提至台灣桃
園看守所附設勒戒所執行觀察勒戒，因無繼續施用毒品傾向，於九十年一月十七日疏
未送還台灣台北監獄繼續執行殘刑，即擅行釋放；嗣又因施用毒品，於九十年十月四
日，經台灣新竹地方法院檢察署檢察官（九十年觀執字第三四九號）指揮送台灣新竹
看守所附設勒戒所執行觀察勒戒，於同月十九日又疏未送還台灣台北監獄繼續執行殘
刑，即行釋放出所；其後，復因施用毒品，於九十一年五月二十四日，經台灣新竹地
方法院檢察署檢察官（九十一年度執二字第七八號）指揮送至台灣新竹戒治所執行強
制戒治，九十二年五月二十三日期滿後，始由台灣高等法院檢察署檢察官（九十二年
戒執更字第一一｜一號執行指揮書）指揮繼續執行上開竊盜罪所處有期徒刑七月之殘
刑，執行期滿日期為九十二年六月三十日，有刑案查註資料紀錄表及各該執行指揮書
、通知書影本附卷可稽。被告於九十一年三月二十一日後之某日起，至九十一年五月
二十三日二十三時前之某時止，所犯本案連續施用第一級毒品及第二級毒品時，因上
開竊盜罪之有期徒刑尚未執行完畢，揆之首開說明，自不能以累犯論之，乃原判決依
憑台灣高等法院被告全國前案紀錄表，其上不完整之登載，進而論以累犯，並依累犯
之規定加重其刑，於法自屬有違，且不利於被告，案經確定，非常上訴意旨執以指摘
，洵有理由，應由本院將原判決撤銷，另行判決如主文第二項所示，以資糾正。
據上論結，應依刑事訴訟法第四百四十七條第一項第一款但書，毒品危害防制條例第
十條第一項、第二項、第十八條第一項，刑法第十一條前段、第五十六條、第五十一
條第五款，判決如主文。
中　　　華　　　民　　　國　　九十三　　年　　 十一 　　月　　 十八 　　日
                              最高法院刑事第七庭
                                  審判長法官  莊　登　照
                                        法官  洪　明　輝
                                        法官  黃　一　鑫
                                        法官  魏　新　和
                                        法官  林　秀　夫
      右正本證明與原本無異
                                              書  記  官
中　　　華　　　民　　　國　　九十三　　年　　 十一 　　月　　二十四　　日
                                                                      Ｒ
附錄本案論罪科刑所適用法條全文：
毒品危害防制條例第十條第一項、第二項：
施用第一級毒品者，處六月以上五年以下有期徒刑。
施用第二級毒品者，處三年以下有期徒刑。
